【裁判字號】    98,交聲,1826
【裁判日期】    981030
【裁判案由】    聲明異議
【裁判全文】
臺灣高雄地方法院交通事件裁定        98年度交聲字第1826號
原處分機關  高雄市政府交通局
法定代理人  王國材
異  議  人
即受處分人  甲○○
上列受處分人因違反道路交通管理處罰條例案件，對於高雄市政
府交通局民國98年6 月11日高市交裁字第裁32-RA0000000號裁決
聲明異議，本院裁定如下：
    主  文
原處分撤銷。
甲○○不罰。
    理  由
一、原處分意旨略以：受處分人即異議人甲○○（下稱異議人）
    所有之車牌號碼YJH-575 號重型機車，於民國97年5 月5 日
    6 時37分許，行經基隆市○○路249 巷巷口闖紅燈，經基隆
    市警察局交通警察隊警員製單舉發，並經原處分機關以駕車
    行經有燈光號誌管制之交岔路口闖紅燈，依道路交通管理處
    罰條例第53條第1 項規定，裁處異議人罰鍰新臺幣（下同）
    4 千5 百元。
二、聲明異議意旨略以：系爭機車所有權人為乙○○，並非異議
    人，為此聲明異議，請求撤銷原處分等語。
三、按汽車駕駛人之行為經以科學儀器取得證據資料證明其行為
    違規，當場不能或不宜攔截製單舉發者，得逕行舉發，並應
    記明車輛牌照號碼、車型等可資辨明之資料，以汽車所有人
    為被通知人製單舉發，道路交通管理處罰條例第7 條之2 第
    1 項第7 款、第4 項定有明文。又按汽車駕駛人，行經有燈
    光號誌管制之交岔路口闖紅燈者，處1800元以上5400元以下
    罰鍰，道路交通管理處罰條例第53條第1 項定有明文。而該
    法所指之車輛，係指在道路上以原動機行駛之汽車( 包括機
    器腳踏車）或以人力、獸力行駛之車輛，故機車亦在規範範
    圍內，同法第3 條第8 款亦有明文。另按動產物權之讓與，
    非將動產交付，不生效力，民法第761 條亦有明文，是依該
    條文之規定，機車（屬動產）所有權之移轉，只須讓與人將
    物交付予受讓人，即生動產所有權移轉之效力；至於公路監
    理機關所為車輛牌照各項登記，不過是交通主管機關基於行
    政權之作用，所為之動態管理，其內容與登記之效力，不得
    視為機車物權之得喪變更，自不能因道路交通安全規則，設
    有公路機關之登記制度而排除民法第761 條規定之適用（最
    高法院70年臺上字第4771號判例參照）。
四、本件車牌號碼YJH-575 號重型機車，於97年5 月5 日上午6
    時37分許，行經基隆市○○路249 巷巷口有闖紅燈之交通違
    規之事實，固有基隆市警察局基警交字第RA0000000 號舉發
    違反道路交通管理事件通知單1 紙在卷可稽，惟該車輛所有
    權人為乙○○乙節，業經乙○○於本院調查時到庭結證稱：
    我於多年前以該機車向異議人所經營之當舖典當，期滿沒有
    錢可以贖回，所以與異議人協商，不要流當，我可以分期付
    款還錢，並約定機車先登記於異議人名下，但交付我使用，
    迨欠款還清，再登記回我名下，後來我還清欠款，異議人將
    機車過戶相關資料寄給我，要我去辦理過戶，但我因工作忙
    ，無法前往辦理，但該機車是我的，多年來都在我那裡等語
    明確（見本院98年10月12日訊問筆錄）。是異議人主張其並
    非該車之所有人等語，應可採信。本件乙○○既已成為系爭
    機車之所有權人，縱其迄未至監理機關辦理過戶登記手續，
    亦不影響其為道路交通管理處罰條例第12條第1 項第5 款、
    第9 款所規定之「汽車所有人」認定，揆諸首揭法文規定及
    說明意旨，自不能處罰非該車所有人之異議人。是以，原處
    分機關以前揭裁決書處罰非汽車所有人之異議人，即有違誤
    。從而，本件異議為有理由，原處分均應予以撤銷，另諭知
    異議人不罰。
五、據上論斷，應依道路交通案件處理法第20條，裁定如主文。
中    華    民    國    98    年    10    月    30    日
                  交通法庭    法  官  王淑惠
以上正本證明與原本無異。
如不服本裁定應於送達後5日內向本院提出抗告狀。
中    華    民    國    98    年    10    月    30    日
                              書記官  黃旭淑


司法院資訊處製作；財團法人民間司法改革基金會備份。
